【裁判字號】    97,易,3610
【裁判日期】    971020
【裁判案由】    違反著作權法
【裁判全文】
臺灣臺中地方法院刑事判決              97年度易字第3610號
公  訴  人  臺灣臺中地方法院檢察署檢察官
被      告  甲○○
上列被告因違反著作權法案件，經檢察官提起公訴（97年度偵字
第17441號），被告於準備程序中就被訴事實為有罪之陳述，經
告以簡式審判之旨，並聽取意見後，本院合議庭裁定由受命法官
獨任進行簡式審判程序，判決如下：
    主    文
甲○○明知係侵害著作財產權之光碟重製物而散布，處有期徒刑
陸月，如易科罰金，以新臺幣壹仟元折算壹日。扣案之非法重製
光碟壹片、電腦伴唱機壹台、點歌簿貳本、搖控器壹台，均沒收
。
    犯 罪 事 實
一、甲○○於不詳時間，自某不詳之資源回收站所取得之電腦點
    歌機1台、點歌簿2本、遙控器1台及光碟片1片。其明知上開
    光碟片內重製之如附表所示「贖罪」等71首歌曲及其他歌曲
    ，係常夏音樂經紀有限公司（下稱常夏公司）及其他不詳之
    人或公司享有著作權之視聽著作，非經該等人或公司之授權
    或同意，不得重製或散布，該光碟片係侵害常夏公司及其他
    不詳之人或公司音樂著作財產權之光碟重製物，竟基於將該
    侵害著作財產權之光碟重製物而散布之犯意，自民國97年6
    月30日起，在其位於臺中縣大甲鎮○○路298號住處上網，
    以帳號「we300b」，登入露天市集國際資訊股份有限公司之
    露天拍賣網站（下稱露天拍賣網站），以新臺幣（下同）30
    00元起標之價格，刊登拍賣「單片式點歌機」，包含其所持
    有之侵害上開歌曲之非法重製視聽著作光碟1片之訊息，供
    不特定人瀏覽內容及下標購買。嗣常夏公司之職員乙○○上
    網瀏覽並下標購買，並約定於97年7月11日下午1時50分許，
    在臺中縣大甲鎮○○路685號前交貨而查獲，並扣得電腦點
    歌機1台、點歌簿2本、遙控器1台及及非法重製光碟1片。
二、案經臺中縣警察局豐原分局報告臺灣臺中地方法院檢察署檢
    察官偵查起訴。
    理    由
一、上揭犯罪事實，業據被告甲○○於本院審理時坦承不諱，核
    與告訴代理人陳文輝於警詢、偵訊及本院審理時之指述相符
    ，並有常夏公司聲明書、鑑識人乙○○鑑識報告書、臺北市
    政府營利事業登記證、專屬授權證明書及查獲照片可證，復
    有被告以「we300b」帳號於露天拍賣網站網頁刊登之訊息、
    照片及扣案之電腦點歌機1台、點歌簿2本、遙控器1台及非
    法重製光碟1片足憑。核被告之自白與事實相符，堪予採信
    。
二、按市面上販售之電腦點歌機大致分為2種類型，一為硬碟式
    ，一為光碟式。前者係將視聽著作詞曲灌製於點歌機之硬碟
    中，直接操作點歌機按鍵，即可撥放歌曲；而後者本身並無
    硬碟可供存取視聽著作詞曲，而是將錄製有視聽著作詞曲之
    光碟片，放置於點歌機之光碟撥放槽，再按選曲鍵，以此方
    式撥放歌曲，有告訴代理人於本院陳明在卷。查，本院當庭
    勘驗扣案之點歌機之結果，扣案之點歌機係有放置光碟之光
    碟播放槽，另有播放、快轉及選曲按鍵可供操作，足見扣案
    之點歌機應屬光碟式點歌機無訛。而該光碟片於查獲時，經
    員警放入點歌機撥放，確實有「贖罪」等詞曲之撥放，有刑
    案現場照片附卷為憑（見警卷第60頁至64頁），是扣案之光
    碟片確係侵害著作財產權之光碟重製物，應可認定。
三、再者，本件被告於露天拍賣網站刊登拍賣「單片式點歌機」
    之訊息，並註明「內含2萬多首歌」、「除不能搖控完成正
    常」、「能按鍵點歌只是不能搖控」等語，並另刊登選曲撥
    放點唱機之照片（見警卷第28頁至第30頁）等情可知，被告
    對於本件係以光碟片放置於點歌機之撥放槽，再選曲撥放一
    節，知之甚詳。被告於本院審理時，並供承本院所提示之扣
    案光碟片，與其以前買的光碟片不同等語（見本院卷第23頁
    ），核本件扣案光碟片上並無任何標籤或標識，一般人均可
    辨識其屬權源不明之光碟片，亦未附隨任何著作財產權人之
    授權同意文件等情以觀，是被告明知扣案之光碟片確係侵害
    音樂著作財產權之光碟重製物，亦可認定。
四、綜上所述，本案事證已臻明確，被告犯行洵堪認定，應依法
    論科。
五、核被告所為，係犯著作權法第91條之1第2項、第3項之明知
    係侵害著作財產權之光碟重製物而散布罪。爰審酌被告散布
    非法重製光碟，未能尊重他人著作財產權，使告訴人受有損
    害，並破壞合法之交易秩序，迄今亦未與告訴人和解，難認
    有悔悟之心，惟念及被告非專以販賣盜版光碟牟利，且已坦
    認犯行，復無前科，有臺灣高等法院被告前案紀錄表1件在
    卷可稽（見本院卷第4頁），及其智識程度及家庭經濟情況
    等一切情狀，量處如主文所示之刑，並諭知易科罰金之折算
    標準，以示懲儆。末按扣案之非法重製光碟1片為供被告犯
    本件犯罪所用之物，爰依著作權法第98條但書之規定，併為
    沒收之宣告。又本件光碟片需放入扣案之電腦點歌機始能啟
    動播放，是扣案之電腦點歌機1台、點歌簿2本、搖控器1台
    ，均係被告散布扣案非法重製光碟所用，而係供本件犯罪所
    用之物，且為被告所有，爰依刑法第38條第1項第2款之規定
    併予宣告沒收。
六、據上論斷，應依刑事訴訟法第273之1第1項、第299條第1項
    前段，著作權法第91條之1第3項前段、第2項、第98條但書
    ，刑法第11條、第41條第1項前段，判決如主文。
本案經檢察官丙○○到庭執行職務。
中    華    民    國    97    年    10    月    20   日
                  刑事第十四庭  法  官  李慧瑜
上正本證明與原本無異。
如不服本判決，應於收受送達後10日內向本院提出上訴書狀（應
敘述具體理由並附繕本）。
上訴書如未敘述理由，應於上訴期間屆滿後20日內補提理由書於
本院。
                                書記官  陳青瑜
中    華    民    國    97    年    10    月    20   日
附錄論罪科刑法條
著作權法第91條之1
擅自以移轉所有權之方法散布著作原件或其重製物而侵害他人之
著作財產權者，處3年以下有期徒刑、拘役，或科或併科新臺幣
五十萬元以下罰金。
明知係侵害著作財產權之重製物而散布或意圖散布而公開陳列或
持有者，處3年以下有期徒刑，得併科新臺幣7萬元以上75萬元以
下罰金。
犯前項之罪，其重製物為光碟者，處6月以上3年以下有期徒刑，
得併科新臺幣20萬元以上2百萬元以下罰金。但違反第87條第4款
規定輸入之光碟，不在此限。
犯前二項之罪，經供出其物品來源，因而破獲者，得減輕其刑。


司法院資訊處製作；財團法人民間司法改革基金會備份。
